【裁判字號】    99,易,3580
【裁判日期】    991214
【裁判案由】    妨害公務等
【裁判全文】
臺灣臺中地方法院刑事判決              99年度易字第3580號
公  訴  人  臺灣臺中地方法院檢察署檢察官
被      告  呂昱瑯
上列被告因違反電子遊戲場業管理條例等案件，經檢察官提起公
訴（99年度偵字第8773、23009號），被告於準備程序中就被訴
事實為有罪之陳述，經告以簡式審判之旨，並聽取意見後，經本
院合議庭裁定由受命法官獨任行簡式審判程序，本院判決如下：
    主    文
呂昱瑯共同犯電子遊戲場業管理條例第二十二條之非法營業罪，
處有期徒刑肆月，如易科罰金，以新臺幣壹仟元折算壹日。扣案
之電子遊戲機「金歡禧景品販賣機」、「WORLD CUP」各壹臺（
含IC板壹塊）、新臺幣柒佰伍拾元，均沒收。
    犯罪事實
一、呂昱瑯、蘇靜惠(另行審結)明知經營電子遊戲場業，需依據
    電子遊戲場業管理條例規定，向主管機關臺中市政府辦理營
    利事業登記後，始得對外營業。而蘇靜惠為址設臺中市○區
    ○○路一段188號「福隆檳榔攤」之負責人，詎其等竟未依
    上開規定申請營利事業登記，而基於經營電子遊戲場業及反
    覆、延續性賭博之犯意聯絡，由呂昱瑯於民國99年3月23日
    下午3、4時許起，提供「金歡禧景品販賣機」、「WORLD CU
    P」電子遊戲機各1臺，擺設在福隆檳榔攤此一公共得出入之
    場所，供不特定之人賭博財物，而經營電子遊戲場業。其賭
    博方式係賭客先投入新臺幣（下同）10元後，再按起動鈕，
    電子遊戲機就會自動落下鋼珠數顆，如果賭客投入的賭資與
    電子遊戲機台內產品等值，機台內的產品就會先掉落，嗣後
    賭客再以機具拉桿將投入賭資金額後掉落之鋼珠擊出，擊出
    後之彈珠分別落在機台檯面下方之凹槽內，若押注3倍以上
    ，前10顆鋼珠中機台檯面1、4、6、7、10、11、13、16號燈
    者，可得DVD播放機1臺，若押注10倍以上，前10顆鋼珠中機
    台檯面1、4、6、7、10、11、13、16號燈者，可得腳踏車1
    臺，若未押中，則投入之賭金全歸呂昱瑯及蘇靜惠所有。嗣
    於99年3月30日下午1時30分，臺中市警察局第一分局員警巫
    財烈，因接獲民眾檢舉，至現場臨檢，當場查獲，隨即通知
    員警蔡富仲、陳譽鋒前往協助處理，並在蘇靜惠經營之福隆
    檳榔攤內扣得「金歡禧景品販賣機」、「WORLD CUP」電子
    遊戲機各1臺（均含IC板）、機臺內賭資共750元及對獎表1
    張，而查悉上情。
二、案經臺中市警察局第一分局報告臺灣臺中地方法院檢察署檢
    察官偵查起訴。
    理    由
一、查本件被告呂昱瑯所犯，非死刑、無期徒刑、最輕本刑為3
    年以上有期徒刑之罪，或高等法院管轄第一審之案件，被告
    2 人於準備程序中，就前揭被訴事實為有罪之陳述，經受命
    法官告以簡式審判程序之旨，並聽取被告與公訴人之意見後
    ，本院認無不得或不宜改依簡式審判程序進行之處，爰依刑
    事訴訟法第273條之1第1項、第284條之1，經合議庭評議後
    ，裁定本件由受命法官獨任進行簡式審判程序，是本件之證
    據調查，依刑事訴訟法第273條之2規定，不受同法第159條
    第1項、第161條之2、第161條之3、第163條之1及第164條至
    170條規定之限制，合先敘明。
二、上揭犯罪事實，業據被告呂昱瑯於偵查及本院審理時供承其
    先前有使用0000000000號行動電話，福隆檳榔攤都是被告蘇
    靜惠在看店，上開扣案之電子遊戲機台2臺係其所有、經被
    告蘇靜惠叫伊放置在福隆檳榔攤，雙方約定營業獲利五五分
    ，機器租用不用款項，機台之賭博方式係賭客先投入10元後
    ，再按起動鈕，電子遊戲機就會自動落下鋼珠數顆，如果賭
    客投入的賭資與電子遊戲機台內產品等值，機台內的產品就
    會先掉落，嗣後賭客再以機具拉桿將投入賭資金額後掉落之
    鋼珠擊出，擊出後之彈珠分別落在機台檯面下方之凹槽內，
    若押注3倍以上，前10顆鋼珠中機台檯面1、4、6、7、10、1
    1、13、16號燈者，可得DVD播放機1臺，若押注10倍以上，
    前10顆鋼珠中機台檯面1、4、6、7、10、11、13、16號燈者
    ，可得腳踏車1臺等情不諱，核與證人即共同被告蘇靜惠於
    警詢中證述：扣案機台是使用0000000000號行動電話之男子
    所擺放等語；證人李蘊玉於警詢中證述：0000000000號行動
    電話是伊母親楊清銀申設，該門號申請後就交給呂昱瑯使用
    等語；證人巫財烈於偵訊中證述：伊於99年3月30日下午1時
    30分許，在臺中市○區○○路1段188號，向蘇靜惠表示有人
    檢舉，蘇靜惠就帶伊進去看，當時扣案的2台機台沒有開機
    ，蘇靜惠並要把2台機台的插頭拔掉，後來伊有再插電，把
    機台打開，機台是正常的等語，大致相符。復有職務報告、
    現場圖、臺中市警察局第一分局搜索、扣押筆錄、扣押物品
    目錄表、扣押物品清單、勤務指揮中心交辦單、臺中市警察
    局勤務指揮中心受理各類案件記錄單、查扣賭博性電動玩具
    暫存保管條、現場及扣押物品照片10張等資料附卷可稽。此
    外，復有扣案之賭博性電子遊戲機「金歡禧景品販賣機」、
    「WORLD CUP」各1臺（含IC板壹塊）、750元及對獎表1張可
    資佐證，足見被告之自白確與事實相符，自可採為論罪科刑
    之依據。從而，本件事證已臻明確，被告犯行洵堪認定，應
    予依法論科。
三、按所謂電子遊戲場「業」，指「業務」而言。刑法上所謂業
    務，係以事實上執行業務者為標準，指以反覆同種類之行為
    為目的之社會性活動而言；執行此項業務，縱令欠缺形式上
    之條件，仍無礙於業務之性質。因此不論該事業是否「專營
    」電子遊戲場業，亦不問經營是否需達「一定之規模」，即
    使於原本所營事業外，兼營電子遊戲場業，或所經營之電子
    遊戲場不具相當之規模，亦無礙於電子遊戲場業管理條例相
    關規定之適用（最高法院90年臺非字第276號判例意旨參照
    ）。查本件被告呂昱瑯未依電子遊戲場業管理條例規定，辦
    理營利事業登記，即在上開「福隆檳榔攤」之公眾得出入之
    場所內擺設賭博性電動機具「金歡禧景品販賣機」、「WORL
    D CUP」各1臺與不特定人對賭，而為經營電子遊戲場業之行
    為，係違反電子遊戲場業管理條例第15條之規定，應依同條
    例第22條規定論處。是核被告呂昱瑯所為，係犯電子遊戲場
    業管理條例第22條之非法營業罪，暨犯刑法第266條第1項賭
    博罪。被告呂昱瑯與蘇靜惠就上開犯行間，有犯意聯絡及行
    為分擔，應論以共同正犯。又被告擺設賭博性電子遊戲機具
    與不特定賭客對賭財物，當不止賭博1次即結束，此種行為
    本質上乃具有反覆、延續之特質，應作1次之法律評價，為
    刑法理論之集合犯之概念，應論以1罪。又被告上開所犯電
    子遊戲場業管理條例第22條之非法營業罪與刑法賭博罪2罪
    間，係一行為觸犯2罪名，構成想像競合犯，應依刑法第55
    條之規定，從一重之違反電子遊戲場業管理條例罪處斷。
四、爰審酌被告呂昱瑯未依法辦理營利事業登記即經營電子遊戲
    場業，並以賭博性電子遊戲機具與不特定人賭博財物，助長
    賭客僥倖之心理，影響社會善良風氣及政府行政管理；惟念
    其犯後坦認犯行，態度尚佳，其營運之時間僅短短數日、所
    設置電子遊戲機之數量僅有2臺，兼衡其智識程度、生活狀
    況、所生危害非鉅等一切情狀，量處如主文所示之刑，並諭
    知易科罰金之折算標準。公訴人雖於本院審理時對被告具體
    求處有期徒刑7月或量處有期徒刑6月併科罰金50萬元，惟被
    告於偵查中及本院審理時均自白犯罪，且本件犯罪之情節未
    臻鉅大，是本院認對被告處以如主文所示之刑罰，已足收懲
    儆之效，公訴人上揭對被告具體求刑之刑度範圍稍嫌過重，
    附此敘明。扣案之電子遊戲機臺「金歡禧景品販賣機」、「
    WORLD CUP」各1臺（含IC板壹塊）為當場賭博之器具，現金
    750元，係自該賭博性電子遊戲機臺內取出，為不特定客人
    投幣後操作、把玩該電子遊戲機而與被告對賭而得之賭資，
    應均依刑法266條第2項之規定，諭知沒收。另扣案之對獎表
    1張，雖係被告呂昱瑯供其犯上揭犯行所用之物，惟本院查
    閱全卷尚無積極證據可認係被告呂昱瑯所有，爰不宣告沒收
    ，併予敘明。
據上論斷，應依刑事訴訟法第273條之1第1項、第299條第1項前
段，電子遊戲場業管理條例第15條、第22條，刑法第11條前段、
第28條、第266條第1項前段、第2項、第55條、第41條第1項前段
，刑法施行法第1條之1第1項、第2項前段，判決如主文。
本案經檢察官林明誼到庭執行職務。
中    華    民    國    99    年    12    月    14    日
                  刑事第四庭    法  官  李婉玉
以上正本證明與原本無異。
如不服本判決應於收受判決後10日內向本院提出上訴書狀，並應
敘述具體理由；其未敘述上訴理由者，應於上訴期間屆滿後20日
內向本院補提理由書（均須按他造當事人之人數附繕本）「切勿
逕送上級法院」。
                                書記官  林政佑
中    華    民    國    99    年    12    月    14    日
附錄論罪科刑法條
中華民國刑法第266條
（普通賭博罪與沒收物）
在公共場所或公眾得出入之場所賭博財物者，處 1 千元以下罰
金。但以供人暫時娛樂之物為賭者，不在此限。
當場賭博之器具與在賭檯或兌換籌碼處之財物，不問屬於犯人與
否，沒收之。
電子遊戲場業管理條例第15條
未依本條例規定領有電子遊戲場業營業級別證者，不得經營電子
遊戲場業。
電子遊戲場業管理條例第22條
違反第 15 條規定者，處行為人 1 年以下有期徒刑、拘役或科
或併科新台幣 50 萬元以上 250 萬元以下罰金。

司法院資訊處製作；財團法人民間司法改革基金會備份。
